【裁判字號】    90,易,1798
【裁判日期】    900628
【裁判案由】    妨害公務
【裁判全文】
臺灣板橋地方法院刑事判決                          九十年度易字第一七九八號
    公訴人  臺灣板橋地方法院檢察署檢察官
    被  告  乙○○
右列被告因妨害公務等案件，經檢察官提起公訴（九十年度偵字第四四三三號），本
院判決如左：
    主    文
乙○○服用酒類，不能安全駕駛動力交通工具而駕駛，處有期徒刑肆月，如易科罰金
，以佰元折算壹日。又對於公務員依法執行職務時，施強暴，處有期徒刑陸月，如
易科罰金以佰元折算壹日。應執行有期徒刑捌月，如易科罰金，以佰元折算壹日
。
    事    實
一、乙○○明知汽車駕駛執照係駕駛汽車之許可憑證，無駕駛執照者不得駕駛車輛，
    且駕駛人飲用酒類後，吐氣酒精含量超過每公升０‧二五毫克者，不得駕駛動力
    交通工具，竟於民國於九十年二月二十一日下午六時許，與友人飲用高粱酒之烈
    酒後，已達不能安全駕駛動力交通工具之程度，卻仍執意無照駕駛其甫購買但尚
    未重新辦理牌照之營業小客車（引擎號碼4AM456665 號）上路，於當日晚間八時
    許行經臺北縣板橋市○○路○段下大漢橋時，遇臺北縣警察局為交通隊員警丙○○與甲○○所駕駛之車號Ｑ二─０四一七號巡邏車，員警因見乙○○營業小客車
    未懸掛車牌，遂驅車上前攔停，詎乙○○因酒後駕駛無牌照計程車，畏懼受罰，
    竟拒絕受檢而加速逃離，員警丙○○與甲○○遂駕駛巡邏車自後追趕，乙○○則
    駕車沿途從四維路一二八巷、長江路、光武街一二五巷、出民生路三段右轉長江
    路、至大漢橋下迴轉往文化路、再至民生路三段二八一巷巷口欲右轉時，與警車
    右前葉子板碰撞，員警丙○○下車至被告車前方，甲○○則在被告車後方，二人
    均拔槍對空各鳴二槍，令乙○○熄火下車，詎乙○○仍拒不停車，並以駕車衝撞
    員警之強暴方式，逼使車後之甲○○閃避後繼續驅車逃離，妨害員警執行公務，
    丙○○見狀遂朝被告車身開三槍，分別擊中右上方引擎蓋、右前車門把手旁、及
    右前門車窗邊緣橡皮處，致右車窗玻璃破碎，然乙○○仍繼續駕車加速逃逸，右
    轉民有街、四維路、左轉長江路一段、至長江路一段一二五號前時，自後撞擊由
    唐嘉鳳所騎乘之車號ＬＺＺ─三九六號重機車，再撞擊廖得意駕駛之車號Ｚ二─
    六四０九號自用小貨車尾部，致唐嘉鳳人車倒地，受有左小腿瘀腫、右膝擦等傷
    害（過失傷害部分業經被害人唐嘉鳳於偵查中撤回告訴，並經公訴人於九十年三
    月十五日以九十年度偵字第四四三三號處分不起訴在案）。然乙○○並未因此停
    車，仍駕車欲左轉往長江路一段一二六巷逃逸，在巷口撞及路邊停放之機車而停
    下，丙○○遂以警車頂住被告車後行李箱，再對空鳴一槍示警，令乙○○下車，
    但乙○○復倒車衝撞警車車頭，甲○○遂再向乙○○車尾射擊三槍，始將乙○○
    逮捕，並見乙○○右大腿近臀部中一槍，總計員警共擊發子彈十一顆。嗣於當日
    晚間九時一分許，經警測試乙○○吐氣酒精含量每公升達０‧四六毫克(0.46MG/
    L)。
二、案經臺北縣警察局海山分局移送臺灣板橋地方法院檢察署檢察官偵查起訴。
    理    由
一、訊據被告乙○○對其於前揭時地酒後駕駛未懸掛車牌之營業小客車，遇警拒絕攔
    停，沿街駕車逃逸之事實固坦承不諱，惟辯稱：伊所駕駛之營業小客車係於九十
    年一月底以新臺幣二十萬元向劉援治購買之二手車，原車牌已繳銷，剛將車子整
    理維修好，尚未到監理站辦理重新領牌，伊因無照酒後駕駛未掛車牌之照計程車
    ，畏懼受罰，始起意逃離，員警駕車自後追趕時即已開槍，伊中途並未停車，並
    非員警所稱有下車對空鳴槍示警要伊停車之情事，伊未開車以強暴方式衝撞員警
    ，警車受損係伊停車員警煞車不及撞上來的云云。
二、然查前揭事實，業經被告於警訊時及偵查中坦承不諱（見偵查卷第三頁至第五頁
    、第三十三頁背面）。證人即員警丙○○於本院審理時結證稱：當日伊與甲○○
    駕駛巡邏車行經臺北縣板橋市○○路○段大漢橋上時，見被告駕駛未懸掛車牌之
    營業小客車下大漢橋往文化路方向行駛，便驅車上前示意被告停車受檢，詎被告
    加速逃逸，伊便駕車自後追趕，追至四維路一二八巷巷口左迴轉，遇紅燈欲再攔
    停被告車，被告則闖紅燈往長江路方向逃逸，伊則以無線電請求線上巡邏員警支
    援，被告繼續開車右轉光武街一二五巷，再右轉一二三巷出民生路三段右轉長江
    路，於大漢橋下迴轉往文化路，此時均尚未開槍，待追至民生路三段二八一巷巷
    口之理容院時，被告車欲右轉，與警車右前葉子板碰撞，伊將車堵在被告車右側
    ，並下車至被告車前方，甲○○則在被告車後方，二人均拔槍對空各鳴二槍，令
    被告熄火下車，詎被告突然倒車欲衝撞甲○○，伊見撞遂朝被告車身開三槍，一
    槍擊中右上方引擎蓋，一槍命中右前車門把手旁，另一槍則打中右前門車窗邊緣
    橡皮處，致右車窗玻璃破碎，然被告仍繼續駕車加速逃逸，右轉民有街、四維路
    ，再左轉長江路一段，追至長江路一段一二五號前時，被告自後撞擊由唐嘉鳳所
    騎乘之車號LZZ─三九六號重機車，再撞擊廖得意駕駛之車號Z二─六四０九號自
    用小貨車尾部，致唐嘉鳳倒地受傷，被告仍駕車欲左轉往長江路一段一二六巷逃
    逸，在巷口撞及路邊停放之機車而停下，伊便馬上以警車頂住被告車後行李箱，
    再對空鳴一槍示警，令被告下車，但被告又倒車衝撞警車車頭，甲○○便向被告
    車尾再開三槍，始將被告逮捕，並見被告右大腿近臀部中一槍，遂通知勤務中心
    派救護車將被告送醫，總計伊與甲○○共擊發子彈十一顆，而被告事後測試其吐
    氣酒精含量每公升０‧四六毫克 (0.46MG/L)等語（見偵查卷第九頁、本院九十
    年六月十四日審判筆錄），核與證人員警甲○○當庭證述情節相符（見本院九十
    年六月十四日審判筆錄），並經被害人及現場目擊證人唐嘉鳳、廖得意、王清輝
    等分別於警訊時陳述事發經過無誤（見偵查卷第六頁至第八頁）。復有臺北縣警
    察局交通隊員警使用警械案情報告一件、道路交通事故調查報告表一紙、臺北縣
    警察局舉發違反道路交通管理事件通知單三紙、現場及車損照片二十二張附卷可
    稽（見偵查卷第九頁、第十二頁至第十四頁、第十七頁至第二十二頁）。比對被
    告營業小客車遭員警開槍擊中之彈著點位置，及營業小客車與警車碰撞受損情況
    ，與員警丙○○、甲○○所述上開過程吻合，是證人丙○○、甲○○所言堪值採
    信。是被告前開所辯無非事後避重就輕，圖卸之詞，自不足採。
三、次查被告事發當日晚間九時一分許，經警測試其吐氣之酒精濃度，每公升高達０
    ‧四六毫克 (0.46MG/L)， 有臺北縣警察局海山分局新海派出所測試觀察紀錄表
    、酒精測試值各一紙在卷可查。依該測試觀察紀錄表所載，被告駕車時有未依規
    定使用燈光，轉彎或變換車道未打方向燈，對員警指揮及交通號誌無反應或遲緩
    ，駕駛有蛇行，車身搖擺不定，轉彎半徑過大或過小，車輛行徑偏離常軌，時而
    加速，時而突停等異常駕駛行為，顯見被告駕車之時已達不能安全駕駛之程度。
    本件事證明確，被告犯行堪予認定。
四、核被告乙○○所為係犯刑法第一百八十五條之三服用酒類不能安全駕駛動力交通
    工具而駕駛罪、及同法第一百三十五條第一項之對公務員依法執行職務時施強暴
    罪。其先後二次倒車衝撞員警及警車，係同一妨害公務行為過程中之數舉動，在
    刑法評價上，應視為實質一罪之接續行為，以一罪論。而其所犯上開二罪間，犯
    意各別，行為互殊，應分論併罰。按汽車駕駛人飲酒後駕車，會降低對光線之適
    應能力，削弱其對於路況及車前狀況辨識之正確性，亦使神經反應遲鈍，致使駕
    駛人無法適切地操控車輛，因此酒後駕車在道路上行駛，對一般往來之公眾及駕
    駛人自身皆具有高度危險性，此為智識健全之人所可認識者，酒後不應駕車之觀
    念，復已透過教育、宣導及各類媒體廣為介紹傳達各界週知，被告對於酒後不能
    駕車，及酒醉駕車之危險性，實難諉為不知，詎其猶於酒後不能安全駕駛之狀態
    下無照駕車，遇警攔檢又拒不停車，並以車衝撞員警，沿路違規加速逃逸，再衝
    撞他人機車與貨車，忽視他人生命與行車安全。爰審酌被告違規酒後無照駕車，
    遇員警攔檢竟以強暴手段妨害公務，其犯罪之動機、目的、手段、知識程度、所
    造成之危害、及犯罪後之態度等一切情狀，分別量處如主文所示之刑，並分別諭
    知易科罰金之折算標準，及定其應執行之刑，以示懲儆。
據上論斷，應依刑事訴訟法第二百九十九條第一項前段，刑法第一百三十五條第一項
、第一百八十五條之三、第四十一條第一項、第五十一條第五款，罰金罰鍰提高標準
條例第一條前段、第二條判決如主文。
本案經檢察官高智美到庭執行職務。
中      華      民      國       九十       年     六     月   二十八   日
                                      臺灣板橋地方法院刑事第四庭
                                          法  官  談      虎
右正本證明與原本無異。
如不服本判決應於送達後十日內向本院提出上訴狀。
                                          書記官  陳  君  偉
中      華      民      國       九十       年     七     月    十八    日
附錄本案論罪科刑法條全文：
刑法第一百三十五條第一項
  對於公務員依法執行職務時，施強暴脅迫者，處三年以下有期徒刑、拘役或三百元
  以下罰金。
刑法第一百八十五條之三
  服用毒品、麻醉藥品、酒類或其他相類之物，不能安全駕駛動力交通工具而駕駛者
  ，處一年以下有期徒刑、拘役或三萬元以下罰金。


司法院資訊處製作；財團法人民間司法改革基金會備份。
